【裁判字號】    88,簡上,136
【裁判日期】    900328
【裁判案由】    清償借款
【裁判全文】
臺灣新竹地方法院民事判決  八十八年度簡上字第一三六號
    上  訴  人  甲○○
    被  上訴人  彭清
右當事人間清償借款事件，上訴人對於中華民國八十八年九月十七日本院竹東簡易庭
八十八年度竹東簡字第九六號第一審判決提起上訴，本院判決如左：
    主    文
原判決廢棄。
被上訴人應給付上訴人新臺幣壹拾柒萬壹仟元，及自民國八十八年四月二十五日起至
清償日止，按年息百分之五計算之利息。
第一、二審訴訟費用由被上訴人負擔。
    事    實
甲、上訴人方面：
  壹、聲明：如主文所示。
  貳、陳述：除與原審判決書所載相同者，茲予引用外，補稱：
    一、被上訴人先後於民國（下同）七十四年三月十六日、同年四月十日、同年五
        月二十六日及同年六月十二日，分別向上訴人借款新臺幣（下同）五萬五千
        元、二萬八千元、五萬八千元、三萬元，合計借得十七萬一千元，均經被上
        訴人簽名於借據，以為憑證。被上訴人向上訴人借款時，上訴人均以簽發支
        票方式給付被上訴人借款，上開支票並均經兌領無訛，其中被上訴人於七十
        四年四月十日向上訴人借得二萬八千元，上訴人除簽發面額二萬五千元之支
        票外，另交付三千元現金，被上訴人確已交付借款。
    二、被上訴人坦承於支票上背書，並領得上開票款。核對支票上之背書、支票存
        根上之簽名，確與借據上之被上訴人簽名均相同，足見被上訴人所為不記得
        有無簽名於借據、不記得有無向上訴人借款等語，均非可採。
    三、否認上開票款係用以支付被上訴人買賣木材之貨款。上訴人向被上訴人購買
        木材均立即交付貨款，被上訴人所稱上訴人購買木材未交付明細表，不知有
        無欠款云云，亦非可採。
  參、證據：援用原審立證方法，並提出臺灣中小企業銀行支票存根影本參張，聲請
      向臺灣中小企業銀行函查上訴人所開立之同借據日期、金額之支票有無兌現。
乙、被上訴人方面
  壹、聲明：駁回上訴。
  貳、陳述：除與原審判決書所載相同者，茲引用之外，補稱：
    一、兩造間有金錢往來，但被上訴人曾還上訴人錢，上訴人未開立收據。兩造往
        來帳目混亂，本件借款究竟如何，時隔已久，被上訴人亦不清楚。
    二、曾在上訴人交付之本件支票上背書，上開支票亦均兌現。但不知上訴人所交
        付之支票是買賣價金，或是交付借款。另上訴人曾向被上訴人購買木材，上
        訴人未開立明細，不知是否尚欠上訴人錢。
    理    由
一、本件上訴人起訴主張被上訴人先後於七十四年三月十六日、同年四月十日、同年
    五月二十六日及同年六月十二日，分別向上訴人借款五萬五千元、二萬八千元、
    五萬八千元、三萬元，合計借得十七萬一千元，上訴人均以簽發支票方式給付借
    款金額，被上訴人並於借據上簽名，以為憑證，詎被上訴人迄未返還借款，是依
    消費借貸之法律關係，請求被告返還，並給付自支付命令送達翌日起按年息百分
    之五計算之利息。被上訴人則以不知借據上之簽名是否被上訴人所為，確實收受
    上訴人所交付之票款，但該票款係何用途，因時隔已久，且兩造間有生意往來，
    上訴人未曾將買賣明細交付被上訴人，被上訴人實不知有無欠上訴人款項等語資
    為抗辯。
二、本件上訴人本於消費借貸之法律關係，請求被上訴人清償借款十七萬一千元及自
    支付命令送達之翌日起按年息百分之五計算之利息，業據提出借據四紙、與借據
    日期相符之支票存根三紙，並聲請本院向臺灣中小企業銀行竹東分行查詢與借據
    日期、金額相符之上訴人簽發之支票，是否均經兌領。經本院向臺灣中小企業銀
    行竹東分行函查之結果，上訴人於該行六二六之八號支存帳號所簽發之支票（票
    號分別為CTP417383、CTP418110、CTP418114、254086），票背確有被上訴人之
    背書，且均經兌領無訛，此有臺灣中小企業銀行竹東分行八十九年一月十七日八
    九竹東字第一三八號、九十年一月三十日九０竹東字第二００號函各一紙附卷足
    憑。被上訴人對於在上開支票上背書，且上開支票均有兌現一事，亦自承在卷。
    核對上訴人所提之支票存根、借據及本院向臺灣中小企業銀行竹東分行調閱之支
    票影本，其上有關被上訴人之簽名，筆跡、特徵、運筆方式均相同，被上訴人既
    坦承曾在支票上背書，則借據上之簽名應同為被上訴人所為，被上訴人所為借據
    上之簽名是否親簽，已不復記憶云云，應非可採。上訴人既能提出被上訴人簽名
    之借據，復能證明業已交付借款，且被上訴人未能證明已清償上開借款，則上訴
    人主張被上訴人向上訴人借款未還等事實，應堪採信。
三、被上訴人雖以兩造間曾有生意往來，上訴人未交付明細，且曾還錢給上訴人，上
    訴人未立收據，不知上開票款是上訴人交付借款或給付貨款，亦不清楚是否尚欠
    上訴人款項等語置辯。惟查，被上訴人主張之上開事實，均為上訴人所否認，被
    上訴人就上訴人交付支票係用以支付貨款，或被上訴人已清償借款，並無他欠等
    情事，自應舉證以實其說，惟被上訴人就此均未能舉證，自難信被上訴人之主張
    為真實。
四、從而，上訴人依消費借貸之法律關係，請求被上訴人清償借款十七萬一千元，及
    自支付命令送達之翌日（即八十八年四月二十五日）起至清償日止，按年息百分
    之五計算之利息，為有理由，應予准許。原審未及審酌上訴人所為業已交付借款
    之證據，遽為上訴人敗訴之判決，尚有未洽。上訴意旨指摘原判決不當，求予廢
    棄改判，為有理由，爰予廢棄改判如主文第二項所示。
五、結論：本件上訴為有理由，依民事訴訟法第四百三十六條之一第三項、第四百五
    十條、第七十八條，判決如主文。
中      華      民      國    九十      年      三      月    二十八    日
                                  臺灣新竹地方法院民事第二庭
~B審判長法官  蔡孟芳
~B法      官  彭洪英
~B法      官  魏瑞紅
右為正本係照原本作成。
如對本判決上訴，須於判決送達後廿日內向本院提出上訴狀。
~B法院書記官  邱明智
中      華      民      國    九十      年      三      月    二十八    日


司法院資訊處製作；財團法人民間司法改革基金會備份。
